臺灣臺南地方法院刑事判決　　　　　　　　　　　　九十二年度交訴字第二一二號
　　公　訴　人　臺灣台南地方法院檢察署檢察官
　　被　　　告　丁○○
右列被告因過失致死案件，經檢察官提起公訴（九十二年度偵字第一一一０三號），
被告就被訴事實為有罪之陳述，本院裁定進行簡式審判程序，判決如左：
    主  文
丁○○因過失致人於死，處有期徒刑柒月，緩刑年。
    事  實
一、丁○○於民國九十二年六月二十日晚間，駕駛車號ＵＧ─２０４２號自小客車，
    沿台南縣佳里鎮○○路由西往東方向行駛，於同日晚間十時五十分許，行至佳南
    路三七二號前快車道時，本應注意汽車行駛時，駕駛人應注意車前狀況，並隨時
    採取必要之安全措施，而依當時情形，客觀上又無不能注意之情事，其能注意竟
    疏未注意該處為速限六十公里之市區道路，且同向前方外側快車道上適正停有顯
    示警告閃光黃燈之車輛，可能會有行人在該輛車旁站立作業之車前狀況，未採取
    減速慢行以保持隨時可以煞停之必要安全措施，仍貿然以接近速限六十公里之速
    度高速急馳，適丙○○所駕駛並搭載陳明成之車號６Ｗ─８８１２號自小貨車，
    因電力故障失去動力，正順向停駛在佳南路三七二號前之西向東外側快車道上，
    另前來支援而由甲○○所駕駛之車號６Ｗ─８７９６號自小貨車，亦同側逆向停
    在該輛車號６Ｗ─８８１２號小貨車之車後，車頭並開啟危險警告閃光黃燈而朝
    西往東來車方向警示，丙○○、陳明成、甲○○三人並合力要將該輛車號６Ｗ─
    ８８１２號故障小貨車上之貨物，分別搬至車號６Ｗ─８７９６號小貨車上堆放
    ，而陳明成本亦應注意行人應在劃設之人行道行走，在未劃設人行道之道路，應
    靠邊行走，並不得在道路上任意奔跑、追逐、嬉戲或坐、臥、蹲、立，阻礙交通
    ，而依當時情形，客觀上亦無不能注意之情事，其能注意竟亦疏未注意，不僅停
    留在外側快車道上作業，且面向故障車輛之靠路面側站立阻礙交通，致丁○○見
    狀時已閃煞不及而碰撞到陳明成，造成陳明成因之倒地受有頭部撞挫傷而送醫急
    救。車禍事故發生後，台南縣警察局佳里分局員警據報到場處理，在警員尚不知
    何人為肇事車輛之駕駛人前，丁○○在場表示其為駕駛人並自首犯行，接受裁判
    。而陳明成雖經送醫急救，仍延至同年月二十五日下午六時許不治死亡。
二、案經臺灣台南地方法院檢察署檢察官據報相驗後自動檢舉偵查起訴。
    理  由
一、訊據被告丁○○對於右開時、地駕車發生碰撞車禍，致被害人陳明成死亡之事實
    均坦承不諱，核與目擊證人丙○○、甲○○於警、偵訊及本院審理時到庭陳證之
    情節相符，且有道路交通事故現場圖暨道路交通事故調查報告表共三紙、佳里綜
    合醫院法醫參考病歷摘要一紙及道路交通事故現場蒐證照片二十九幀在卷可資佐
    證，而死者陳明成係因本件車禍不治死亡，亦經臺灣台南地方法院檢察署檢察官
    督同檢驗員相驗明確，並製有勘驗筆錄、驗斷書及相驗屍體證明書等附卷可憑。
    按汽車行駛時，駕駛人應注意車前狀況，並隨時採取必要之安全措施；行人應在
    劃設之人行道行走，在未劃設人行道之道路，應靠邊行走，並不得在道路上任意
    奔跑、追逐、嬉戲或坐、臥、蹲、立，阻礙交通，道路交通安全規則第九十四條
    第三項、第一百三十三條分別定有明文。查被告有經正常程序考領駕照，為有駕
    駛經驗之人，對於上開交通安全規則自應知之甚稔，而被害人陳明成在道路上停
    留作業，基於交通秩序之維護及為確保交通安全，其亦應注意前揭交通安全規則
    ，俱為其等應注意之事項，而肇事當時係天候晴朗、夜間有照明、四線道、路面
    柏油、標線清晰、有快慢車道劃分、市區道路○路面乾燥、無缺陷、速限六十公
    里，有前開道路交通事故調查報告表存卷可考，足見依當時狀況被告及被害人客
    觀上均無不能注意之情狀。被告雖陳稱：被害人陳明成是突然由故障車輛之車頭
    出現在快車道上，致其閃避不及才撞上去云云。惟查，被害人陳明成當時係站在
    該輛故障車輛之靠路面側作業時，遭急馳而來之被告汽車撞擊，並非由故障車輛
    之車頭走出才遭撞等情，不僅業據目擊證人丙○○、甲○○於本院審理時到庭陳
    證無訛，且設若被害人陳明成係由順向停駛在西向東外側快車道上之故障車輛車
    頭前出現，則其遭西向東駛來之被告車輛撞擊時，其遭撞所生之傷勢部位，應集
    中在身體左側始符合法醫學原理，惟被害人陳明成經檢察官督同檢驗員局部勘驗
    結果，被害人四肢部遭撞擊所產生之大片狀挫瘀血傷勢，卻係集中在右大腿背側
    及右小腿背側部位，有前開驗斷書載明可考，顯見被害人應係面向故障車輛之靠
    路面側站立作業時，遭由西向東自右側駛來之被告汽車撞擊，始會產生如此之傷
    勢無訛！以此衡之，本件撞擊情形自以證人丙○○、甲○○之陳證較為可採。是
    被告丁○○其應注意能注意竟疏於注意該處為速限六十公里之市區道路，且同向
    前方外側快車道上適正停有甲○○等人已顯示警告閃光黃燈之車輛，可能會有行
    人在該輛車旁站立作業之車前狀況，未採取減速慢行以保持隨時可以煞停之必要
    安全措施，仍貿然以接近速限六十公里之速度高速急馳，適被害人陳明成停留在
    該處外側快車道上作業，其應注意能注意竟亦疏未注意站在故障車輛之靠路邊側
    以維安全，反而面向故障車輛之靠路面側站立作業阻礙到交通，致被告丁○○見
    狀時已閃煞不及而發生碰撞並因而肇事，被害人陳明成亦因之傷重不治死亡，被
    告與被害人均有違前開規定之注意義務，其二人均顯有過失，本件車禍經送臺灣
    省台南區車輛行車事故鑑定委員會鑑定結果亦同此認定，並鑑定被告丁○○為肇
    事次因、被害人陳明成為肇事主因，有該委員會南鑑字第九二一七九五號鑑定意
    見書在卷可佐。又被害人陳明成雖與有過失，然本件車禍既係被告之過失併合發
    生，被告之過失罪責仍不能因此即解免。又本件被害人陳明成係因此次車禍不治
    死亡，是被告丁○○之過失駕駛行為，與被害人陳明成之死亡結果間，具有相當
    因果關係，亦無疑義。從而，本件事證已甚明確，被告前揭犯行，堪以認定。
二、核被告丁○○所為，係犯刑法第二百七十六條第一項之過失致人於死罪。其肇事
    後未被有偵查權之公務員或機關發覺其為犯嫌前，留在事故現場向到場處理之警
    員自承犯行，進而接受裁判，此業經被告供明在卷可考，並有道路交通事故現場
    圖載明可考，被告行為合乎自首之要件，應依刑法第六十二條前段減輕其刑。爰
    審酌被告之品行、應負過失責任之程度即其為肇事次因、造成被害人死亡之結果
    、及其犯後之態度尚稱良好且已與被害人家屬達成民事和解等一切情狀，量處如
    主文所示之刑，以資懲儆。查被告丁○○前未曾受有期徒刑以上刑之宣告，有臺
    灣高等法院被告全國前案紀錄表附卷可稽，其因一時短於思慮致罹刑章，經此次
    偵審程序教訓，當知所警惕，諒無再犯之虞，本院復考量被告為初犯且係自首犯
    罪，而其事後已與被害人家屬達成和解，有台南縣永康市調解委員會九十三年三
    月十七日調解筆錄一紙在卷可憑，本院因認前開對被告宣告之刑，以暫不執行為
    適當，爰併宣告緩刑三年，以啟自新，並觀後效。
據上論斷，應依刑事訴訟法第二百七十三條之一第一項、第二百九十九條第一項前段
，刑法第二百七十六條第一項、第六十二條前段、第七十四條第一款，罰金罰鍰提高
標準條例第一條前段，判決如主文。
本案經檢察官乙○○到庭執行職務。
中      華      民      國      九十三      年     四     月    十三    日
                                      臺灣臺南地方法院交通法庭
                                          法  官    張  瑛  宗
右正本證明與原本無異。
如不服本判決，應於判決送達後十日內，向本院提出上訴狀。
                  書記官    陳  志  德
中      華      民      國      九十三      年     四     月    十三    日
附錄本案論罪科刑法條：
中華民國刑法第二百七十六條
(過失致死罪)
因過失致人於死者，處二年以下有期徒刑、拘役或二千元以下罰金。
從事業務之人，因業務上之過失犯前項之罪者，處五年以下有期徒刑或拘役，得併科
三千元以下罰金。
